臺灣臺中地方法院民事簡易判決
110年度豐簡字第582號
原      告  張義男  

訴訟代理人  
(法扶律師)  葉玲秀律師
被      告  唐意昌  

訴訟代理人  詹淑珍  
上列當事人間請求拆除地上物等事件，本院於民國111年2月22日
言詞辯論終結，判決如下：
    主      文
被告應將坐落臺中市○○區○○段00000地號土地上如附圖即臺中市
東勢地政事務所土地複丈成果圖編號161-8⑴所示之地上物拆除，
並將土地返還予原告。
訴訟費用由被告負擔。
本判決得假執行。
    事實及理由
一、原告主張：緣臺中市○○區○○段00000地號土地（下稱系爭土
    地）為原住民保留地，為中華民國所有，由行政院原住民族
    委員會管理。原告依據原住民保留地開發管理辦法與臺中市
    和平區公所訂定租賃契約，租期自民國105年3月15日至114
    年3月14日。詎被告無權占用系爭土地如附圖即臺中市東勢
    地政事務所土地複丈成果圖編號161-8⑴所示部分（下稱系爭
    地上物），影響原告使用系爭土地之權利，爰依民法第941
    條、第962條規定，請求被告系爭地上物，將系爭土地返還
    予原告等語。並聲明：1.如主文第1項。2.願供擔保，請准
    宣告假執行。
二、被告則以：原告所提原證三之鐵皮即系爭地上物非被告所搭
    建，原屋主賣給被告時就是這樣了，僅有部分係被告裝修時
    重新再弄的等語，資為抗辯。並聲明：原告之訴駁回。
三、法院得心證之理由：
　㈠原告主張其為系爭土地之承租人，而被告所有之系爭地上物
    占用系爭土地等節，業據其提出系爭土地登記第二類謄本、
    地籍圖謄本、臺中市和平區原住民保留地租賃契約書、現場
    照片在卷為證（見本院卷第21至39頁），復經本院會同臺中
    市東勢地政事務所至現場勘驗、測量，製有勘驗筆錄、照片
    （見本院卷第87至103頁），並囑託該地政事務所繪製如附
    圖所示土地複丈成果圖附卷可參（見本院卷第107頁），堪
    信原告此部分之主張為真實。
　㈡按地上權人、農育權人、典權人、質權人、承租人、受寄人
    ，或基於其他類似之法律關係，對於他人之物為占有者，該
    他人為間接占有人；占有人，其占有被侵奪者，得請求返還
    其占有物；占有被妨害者，得請求除去其妨害；占有有被妨
    害之虞者，得請求防止其妨害，民法第941條及第962條分別
    定有明文。次按租賃物交付後，承租人於租賃關係存續中，
    有繼續占有其物而為使用收益之權利。故其占有被侵奪時，
    承租人自得對於無權占有之他人，行使其占有物返還請求權
    ，此就民法第四百二十三條、第九百四十一條及第九百六十
    二條等規定觀之甚明（最高法院43年台上字第176號判決意
    旨參照）。查被告並不爭執其確為系爭地上物之所有權人，
    然被告未能舉證證明系爭地上物占用系爭土地有何合法權源
    ，則原告主張系爭地上物無權占用系爭土地，並妨害原告就
    該部分土地之使用收益，請求被告將占用系爭土地之地上物
    拆除，並返還占用之土地，於法有據，應予准許。
四、綜上所述，原告依民法第962條規定，請求被告拆除系爭土
    地上如附圖編號161-8⑴所示之系爭地上物，為有理由，應予
    准許。
五、本件事證已臻明確，兩造其餘攻擊防禦方法及所舉證據，經
    審酌結果，與本件判決結論均無影響，爰不一一論述，附此
    敘明。
六、本件係適用簡易程序所為被告敗訴之判決，依民事訴訟法第
    389條第1項第3款規定，應依職權宣告假執行。
七、訴訟費用負擔之依據：民事訴訟法第78條。
中　　華　　民　　國　　111 　年　　3 　　月　　31　　日
　                 豐原簡易庭    法  官  廖弼妍
如不服本判決，應於送達後20日內，向本院提出上訴狀並表明上
訴理由，如於本判決宣示後送達前提起上訴者，應於判決送達後
20日內補提上訴理由書（須附繕本）。如委任律師提起上訴者，
應一併繳納上訴審裁判費。
以上為正本係照原本作成。
中　　華　　民　　國　　111 　年　　3 　　月　　31　　日
                                 書記官  陳貴卿